【裁判字號】    99,監宣,357
【裁判日期】    991129
【裁判案由】    聲請監護宣告
【裁判全文】
臺灣高雄地方法院民事裁定             99年度監宣字第357號
聲  請  人  張仙順
上列聲請人聲請監護宣告事件，本院裁定如下：
    主  文
宣告張仙鳳（女，民國○○年○ 月○○日生，身份證統一編號：Ｚ000
000000號）為受監護宣告之人。
選定張仙順（男，民國○○年○○月○○日生，身份證統一編號：Ｚ000
000000號）為受監護宣告人張仙鳳之監護人。
指定張慧容（女，民國○○年○○月○○日生，身份證統一編號：Ｚ000
000000號）為會同開具財產清冊之人。
聲請程序費用由受監護宣告人張仙鳳負擔。
    理  由
一、本件聲請意旨略以：聲請人為應受監護宣告人張仙鳳之胞弟
    ，張仙鳳於出生後不久因腦膜炎合併高燒不退，致罹患腦性
    麻痺合併上下肢萎縮，雖延醫診治但不見起色，近日已不能
    為意思表示或受意思表示，或不能辨識其意思表示之效果，
    已達受監護宣告之程度，聲請人爰依法聲請本院准予對張仙
    鳳為監護宣告等語。
二、按「對於因精神障礙或其他心智缺陷，致不能為意思表示或
    受意思表示，或不能辨識其意思表示之效果者，法院得因本
    人、配偶、四親等內之親屬、最近一年有同居事實之其他親
    屬、檢察官、主管機關或社會福利機構之聲請，為監護之宣
    告。」，98年11月23日修正生效之民法第14條第1 項定有明
    文。又「法院應於鑑定人前訊問應受監護宣告之人。但有礙
    難訊問之情形或恐有害其健康者，不在此限。」、「監護之
    宣告，非就應受監護宣告之人之精神或心智狀況訊問鑑定人
    後，不得為之。」、「法院為監護之宣告時，應依職權就配
    偶、四親等內之親屬、最近一年有同居事實之其他親屬、主
    管機關、社會福利機構或其他適當之人選定一人或數人為監
    護人，並同時指定會同開具財產清冊之人。」，98年11月23
    日修正生效之民事訴訟法第602 條第1 項、第603 條、民法
    第1111條第1 項亦分別定有明文。
三、經查，聲請人主張之事實，業據提出親屬系統表、台東榮民
    醫院診斷證明書、中華民國殘障手冊、戶口名簿、馬蘭榮家
    附設慎修養護中心安置就養證明書各1 份及戶籍謄本4 份為
    證。並經本院囑託臺灣台東地方法院對張仙鳳進行鑑定程序
    ，經臺灣台東地方法院法官於99年11月3 日在鑑定人楊國明
    醫師面前訊問張仙鳳之結果，其對於叫喚其姓名，並無反應
    ，對法官所問問題均未能回答，惟經鑑定人楊國明醫師鑑定
    後認為：相對人認知功能退化呈嬰兒狀態，對外界有部份反
    應，皆為無意義之動作等語（見臺灣台東地方法院99年11月
    3 日調查筆錄）；另據精神鑑定報告書亦載：「綜合鑑定結
    果：個案經詳細精神科評估診察後，其診斷為器質性精神病
    ( 源自於腦膜炎及癲癇大發作) 合併有腦性麻痺、上下肢嚴
    重萎縮、極重度智能障礙，目前個案雖有部份自由意志能力
    ，但無判斷能力，日常生活需人完全照護，故應屬於司法精
    神醫學之『心神喪失狀態』，復原及癒後能力不佳，建議同
    意其監護宣告之申請」等語，此有楊國明身心科診所99年11
    月5 日東診精字第0990011054號函暨檢附精神鑑定報告書乙
    份在卷可憑，是依上揭鑑定結果，張仙鳳因上揭疾病致其心
    智缺陷，影響其判斷能力，顯已達不能為意思表示或受意思
    表示，或不能辨識其意思表示之效果之程度，應可認定。本
    院爰依法宣告其為受監護宣告之人。
四、次查，聲請人張仙順為受監護宣告人張仙鳳之胞弟，有戶籍
    謄本1 份在卷可參，是本院審酌聲請人與受監護宣告人關係
    密切，聲請人亦有意願擔任監護人，現實際負責照顧受監護
    宣告人，是本院認由聲請人擔任監護人，應無不當之處，本
    院爰依上揭法條規定，選定聲請人擔任張仙鳳之監護人。又
    經本院選定之監護人即聲請人，自應依民法第1112條規定，
    負責護養療治受監護宣告人張仙鳳之身體及妥善為財產管理
    之職務，一併敘明。
五、另就指定會同開具財產清冊之人部分，聲請人陳述：請本院
    指定張仙順之胞姐張慧容擔任會同開具財產清冊之人等語。
    本院參酌，張慧容為受監護宣告人之胞姐，是本院認由其擔
    任會同開具財產清冊之人，亦無不當，本院爰依上揭法條規
    定，指定張慧容擔任會同開具財產清冊之人。又依民法第11
    13條準用同法第1099條之規定，於監護開始時，監護人對於
    受監護宣告人之財產，應會同張慧容於2 個月內開具財產清
    冊並陳報法院，併此敘明。
六、依民事訴訟法第608 條第1 項，裁定如主文。
中    華    民    國    99    年    11    月    29    日
                   家事法庭     法  官  郭佳瑛
正本係照原本作成。
如不服本裁定關於選定監護人及指定會同開具財產清冊之人等部
分，應於送達後10日內向本院提出抗告狀，並繳納抗告費新臺幣
1,000元；其餘關於宣告監護之部分，不得抗告。
中    華    民    國    99    年    11    月    29    日
                                書記官  曾小玲

司法院資訊處製作；財團法人民間司法改革基金會備份。
